# 母公司吸收合并非全资子公司的会计处理

提问人：暴跳糖 时间：2016-06-17 14:07:04
请教陈版：A公司以现金认缴出资1.2亿元，占注册资本的60%，B公司以在建工程认缴出资0.80亿元，占注册资本的40%，评估基准日为 6 月 30 日，假设到 12 月 31 日，A公司吸收合并非全资子公司C，C公司自 6 月 30 日开始持续计算的净资产的账面价值是2.5亿元，A公司取得B公司少数股权40%的作价依据是 3 亿元（即 12 月 31 日C公司净资产的评估值），那么A公司是否只需要在其单体报表上先确认长期股权投资1.2亿元，吸收合并C公司时，按照C公司自 6 月 30 日开始持续计算的净资产的账面价值是2.5亿元，确认新的资产、负债，冲销长期股权投资2.4亿元（1.2+1.2亿元），差额计入投资收益（视同处置该子公司C），而不再编制合并财务报表。

回答人：chenyiwei
A公司个别报表层面的处理：按取得 40 ％少数股权的成本1.2亿元增加对C的长期股权投资成本，然后按解释 7 号第四条将子公司改为分公司的会计处理规定处理。最终差额是计入资本公积。 另外，即使年末已经没有子公司，至少在本报告期内曾经有过子公司，因此还是请编制合并利润表和合并现金流量表，将该子公司作为独立法人被A控制期间的利润表和现金流量表并入。

提问人：xihei-2008 时间：2016-07-01 10:38:50
陈老师，吸收合并非全资子公司母公司，先按收购少数股权在母公司报表确认相应长投，然后子公司净资产与长投的差异，是不是2015 年及以后计入资本公积， 2015 年以前计入投资收益并且不追溯调整？ 还有一个问题请教陈老师：企业将在新三板挂牌， 2014 和 2015 年有两个子公司， 2015 年 12 月 31 日吸收合并了两个子公司，所以 2016 年 6 月 30 日无需编制合并报表。那么在挂牌申报时，两年一期的报表可比数据是全部按母公司单体报表、还是 2014 和 2015 编制合并报表 2016 年1-6月编制单提报表？主板IPO与新三板挂牌在可比报表的要求是否有什么不同？

回答人：chenyiwei
2 、应为后者，即在有子公司的期间仍须提供合并报表。该要求对主板和新三板企业无不同。

回答人：chenyiwei
1 、是。解释 7 号第四条的规定不做追溯调整。

提问人：Alisa_wang 时间：2018-03-07 15:13:07
陈老师，A公司吸收合并非全资子公司B，B公司原少数股东做为A公司的参股股东。A公司的合并报表如何编制，是否是将在吸收合并日A公司合并报表的少数股东权益做为A公司的吸收投资，扣除约定计入实收资本的部分之外，剩余计入资本公积？

回答人：chenyiwei
是的，在合并报表层面同样体现为收购少数股权。